【裁判字號】    90,交上訴,10
【裁判日期】    900822
【裁判案由】    過失致死
【裁判全文】
臺灣高等法院花蓮分院刑事判決                      九十年度交上訴字第一號
    上  訴  人  臺灣臺東地方法院檢察署檢察官
    被      告  甲○○
右上訴人因被告過失致死案件，不服臺灣臺東地方法院八十九年度交訴字第二二號中
華民國九十年三月二十八日第一審判決（起訴案號：臺灣臺東地方法院檢察署八十九
年度偵字第一四一二號），提起上訴，本院判決如左：
    主  文
上訴駁回。
    事  實
一、甲○○平日以從事雜工維生，因而駕駛車輛為其附隨義務，係從事駕駛業務之人
    。其於民國（下同）八十九年七月一日下午七時十五分許，駕駛車號ＷＵ─四二
    九一號自用小貨車下工返家，沿臺東市○○路往卑南方向行駛，途經該路一○一
    ○號（即馬蘭榮家）前之行人穿越道時，本應注意汽車行近行人穿越道前，應減
    速慢行，且依當時情形又無不能注意之情事，竟疏未注意，未減速即貿然通過。
    適有丁○○○與其子戴振森先後行走於其前開行人穿越道上，迨甲○○發現車前
    有行人時已煞避不及，其車左前方部分撞及戴振森，致戴振森倒地後顱內、胸內
    出血，經送醫急救後不治死亡。甲○○於肇事後，在犯罪未被發現前，當場向前
    往處理之員警黃耀榮、方川中自首，而接受裁判。
二、案經臺灣臺東地方法院檢察署檢察官自動檢舉偵查起訴。
    理  由
一、右揭事實，業據被告甲○○於偵審中坦承不諱，核與被害人之母丁○○○、配偶
    乙○○證述情節相符；復有交通事故調查報告表、現場照片五紙在卷可憑。又被
    害人戴振森係因本件車禍受傷死亡，亦經臺灣臺東地方法院檢察署檢察官督同法
    醫師相驗屬實，製有勘驗筆錄、相驗屍體證明書、驗斷書附卷可稽。按汽車行近
    行人穿越道前應減速慢行，遇有行人穿越時，無論有無交通警察指揮或號誌指示
    ，均應暫停讓行人先行通過，道路交通安全規則第一百零三條定有明文。被告駕
    車自應注意上述道路交通安全規則之規定，且依卷附之交通事故調查報告表所載
    ，本件肇事時雖係夜間但有照明設施，路況視距皆良好，被告並無不能注意之情
    事，竟未注意減速慢行讓行人先行通過，被告之駕車行為顯有過失。又被害人戴
    振森確因本件車禍導致顱內、胸內出血死亡，是被告業務過失行為與被害人死亡
    結果間，自具有相當因果關係。本件事證明確，被告犯行堪予認定。
二、被告平日以從事雜工維生，駕駛小貨車係完成其主要工作所附隨之輔助事務，本
    件車禍發生之時又係被告下工駕車返家等情，亦為被告坦承無訛，故被告本件行
    為時為從事駕駛業務之人。核被告所為，係犯刑法第二百七十六條第二項之業務
    過失致死罪。又道路交通管理處罰條例第八十六條第一項規定：「汽車駕駛人˙
    ˙˙˙行駛人行道或行人穿越道，不依規定讓行人優先通行，因而致人受傷或死
    亡，應負刑事責任者，加重其刑至二分之一」；被告駕車行經行人穿越道，應特
    別注意讓行人優先通行，其竟漫不經心，至致被害人死亡而應負刑事責任，另應
    依上開法條加重其刑。再被告於本件犯罪未被發現前即向警方自首接受裁判，亦
    經證人即現場處理員警黃耀榮、方川忠到庭結證甚詳，應依自首之規定減輕其刑
    ，且先加後減。原審因依上開法律規定，並審酌被告之過失程度嚴重，惟犯罪後
    態度良好，業與被害人配偶、子女成立和解，賠償損害，但遲未與被害人父母達
    成民事和解等一切情狀，量處有期徒刑壹年；又斟酌被告前未曾受有期徒刑以上
    刑之宣告，經此教訓，應知警惕，而無再犯之虞，認以暫不執行刑罰為適當，併
    諭知緩刑四年，以勵其自新，認事用法及量刑俱無不當。檢察官依被害人父母丙
    ○、丁○○○請求提起上訴，上訴意旨略以：被告撞及被害人戴振森後，又將其
    拖行甚遠，恐有殺人之未必故意；又被告迄未與被害人父母和解，惡性非輕，原
    審僅量處被告有期徒刑一年，並諭知緩刑，實屬輕縱云云。惟查：被告肇事後即
    將車輛煞住，停放於馬蘭榮家前路口，有交通事故調查報告表在卷可稽；且被告
    肇事後立刻打電話報警一節，亦經被害人之母丁○○○在偵查中證述甚明；被告
    自無撞及被害人戴振森後，又將其拖行甚遠，而有殺人未必故意之情形。至被告
    迄今未與被害人父母達成民事和解一節，依被告所陳係被害人之配偶乙○○於洽
    談和解時稱能代表被害人父母，故將全部金額交付予乙○○，現已無資力再賠償
    被害人父母；而本院多次傳訊被害人之配偶乙○○則均拒不到庭，被告所陳雖無
    從查證，但並非全無可能。況被告事後有無賠償被害人父母之損害，要屬民事責
    任問題；檢察官上訴意旨以此民事責任問題，指摘原審量刑過輕，並無足取，其
    上訴應予以駁回。
據上論斷，應依刑事訴訟法第三百六十八條，判決如主文。
本案經檢察官李土城到庭執行職務。
中      華      民      國    九十      年      八      月    二十二    日
                                    審判長法官  吳  鴻  章
                                          法官  張  健  河
                                          法官  林  德  盛
右正本證明與原本無異。
如不服本判決，應於送達後十日內，向本院提出上訴狀。其未敘述理由者，並應於提
出上訴狀後十日內向本院補提理由狀(須附繕本)。
                                        書記官  劉  夢  蕾
中      華      民      國    九十      年      八      月    二十二    日
刑法第二百七十六條第二項：
從事業務之人，因業務上之過失犯前項之罪者，處五年以下有期徒刑或拘役，得併科
三千元以下罰金。


司法院資訊處製作；財團法人民間司法改革基金會備份。
